---
title: "Tipo de Cambio Nominal y Real: Evidencia Empírica"
subtitle: "Financiación Internacional"
author: "Kamal Romero"
date: "(actualizado: `r Sys.Date()`)"
output:
  xaringan::moon_reader:
    lib_dir: libs
    nature:
      highlightStyle: github
      highlightLines: true
      countIncrementalSlides: false

---

```{r setup, include=FALSE}
knitr::opts_chunk$set(echo = FALSE)
knitr::opts_knit$set(root.dir = "G:/CEU/FI/Taller/codes/InternationalFinance/" )
```

```{r librerias, echo = FALSE, warning=FALSE, message=FALSE}
if (! ('pacman' %in% installed.packages())) install.packages('pacman')
pacman::p_load(tidyverse, kableExtra, quantmod, BIS, fredr, patchwork)
```

## Tipo de Cambio Nominal

- El comportamiento del tipo de cambio es lejos de ser sistemático y predecible

```{r er0librerias, echo = FALSE, warning=FALSE, message=FALSE, include=FALSE}
#Cargamos los datos
list.files(path = "Data/", full.names = TRUE) %>%
  map(load,.GlobalEnv)

```

```{r er1, warning=FALSE, message=FALSE, fig.align='center', fig.width=12, fig.height=7.5}

plot(index(euro_dolar),as.numeric(euro_dolar[,6]),typ='l',xlab='',ylab='EUR/USD', main = "Tipo de Cambio Euro/Dólar")


```

---

## Tipo de Cambio Nominal

- El comportamiento del tipo de cambio es lejos de ser sistemático y predecible

```{r er2, warning=FALSE, message=FALSE, fig.align='center', fig.width=12, fig.height=7.5}

plot(index(euro_libra),as.numeric(euro_libra[,6]),typ='l',xlab='',ylab='EUR/GBP', main = "Tipo de Cambio Euro/Libra")


```
---

## Tipo de Cambio Nominal

- El comportamiento del tipo de cambio es lejos de ser sistemático y predecible

```{r er3, warning=FALSE, message=FALSE, fig.align='center', fig.width=12, fig.height=7.5}

plot(index(euro_yen),as.numeric(euro_yen[,6]),typ='l',xlab='',ylab='EUR/JPY', main = "Tipo de Cambio Euro/Yen")


```
---

## Tipo de Cambio Nominal

- Aunque sus variaciones presentan un comportamiento más estacionario

```{r er4, warning=FALSE, message=FALSE, fig.align='center', fig.width=12, fig.height=7.5}

plot(index(euro_dolar),as.numeric(euro_dolar[,7]),typ='l',xlab='',ylab='EUR/USD', main = "Variación del Tipo de Cambio Euro/Dólar")

```
---

## Tipo de Cambio Nominal

- Aunque sus variaciones presentan un comportamiento más estacionario

```{r er5, warning=FALSE, message=FALSE, fig.align='center', fig.width=12, fig.height=7.5}

plot(index(euro_libra),as.numeric(euro_libra[,7]),typ='l',xlab='',ylab='EUR/GBP', main = "Variación del Tipo de Cambio Euro/Libra")

```
---

## Tipo de Cambio Nominal

- Aunque sus variaciones presentan un comportamiento más estacionario

```{r er6, warning=FALSE, message=FALSE, fig.align='center', fig.width=12, fig.height=7.5}

plot(index(euro_yen),as.numeric(euro_yen[,7]),typ='l',xlab='',ylab='EUR/USD', main = "Variación del Tipo de Cambio Euro/Yen")

```
---

## Tipo de Cambio Real

- Las variaciones del tipo de cambio real reflejan los movimientos de los precios relativos de los bienes locales en términos de los bienes foráneos y las variaciones del tipo de cambio nominal

```{r er7, warning=FALSE, message=FALSE, fig.align='center', fig.width=10, fig.height=6}

p1 <- ggplot(data = rer_spain, aes(x=date, y=obs_value))+
  geom_line(size=1.6)+
  labs(title = "Tipo de cambio real España", x="", y="", caption = 'Fuente = BIS')+
  theme(plot.title=element_text(face="bold",hjust=0.5,vjust=2,colour="#3C3C3C",size=14))

p1

```
---

## Tipo de Cambio Real

- El tipo de cambio real se emplea como indicador del grado de competitividad de un país, lo cual a su vez afecta sus flujos comerciales 

```{r er8, warning=FALSE, message=FALSE, fig.align='center', fig.width=10, fig.height=6}

p2 <- ggplot(data = CA_spain, aes(x=date, y=value))+
  geom_line(size=1.6, colour="blue")+
  labs(title = "Cuenta corriente España (% PIB)", x="", y="", caption = 'Fuente = FRED')+
  geom_hline(yintercept=0)+
  theme(plot.title=element_text(face="bold",hjust=0.5,vjust=2,colour="#3C3C3C",size=14))

p1 / p2


```
---

## Tipo de Cambio Real

- Comparando la evolución del tipo de cambio real en USA y la Zona Euro. ¿Qué conclusiones es posible sacar? ¿Qué determinantes se les ocurre puede provocar este comportamiento? ¿En realidad la Zona Euro es más competitiva?

```{r er9, warning=FALSE, message=FALSE, fig.align='center', fig.width=10, fig.height=6}

rer %>% 
  dplyr::filter(reference_area %in% c("United States","Euro area" )) %>%
  dplyr::filter(type=="Real" & eer_basket=="B" & date > "1999-12") %>%
  mutate(date = as.Date(as.yearmon(date))) %>% 
  ggplot(aes(x=date, y=obs_value, group=reference_area, colour=reference_area))+
  geom_line(size=1.0)+
  labs(title = "Tipo de cambio real: Eurozona vs USA", x="", y="", caption = 'Fuente = BIS')+
  theme(legend.title=element_blank())+
  theme(legend.position = "bottom")+
  theme(plot.title=element_text(face="bold",hjust=0.5,vjust=2,colour="#3C3C3C",size=18))+
  theme(axis.text.x=element_text(size=11,colour="#535353",face="bold")) +
  theme(axis.text.y=element_text(size=11,colour="#535353",face="bold")) +
  theme(legend.text=element_text(size=13))


```
---

## Tipo de Cambio Real

- Podemos observar que el comportamiento de los precios puede ser clave ¿Qué problema hay con usar los índices de precios? Recordar la definición de tipo de cambio real

```{r er10, warning=FALSE, message=FALSE, fig.align='center', fig.width=10, fig.height=6.5}

plot(index(CPIEU),CPIEU$INDEX,typ='l',xlab='',ylab='', main = "IPC USA vs EU", col="red", ylim = c(95,150))
lines(index(CPI),CPI$INDEX, col="blue")
legend("topleft", legend=c("EU", "USA"),col=c("red", "blue"), lty=1:2, cex=0.8)

```
---

## Tipo de Cambio Real

- Podemos observar que el comportamiento de los precios puede ser clave ¿Qué problema hay con usar los índices de precios? Recordar la definición de tipo de cambio real **Es la inflación**

```{r er11, warning=FALSE, message=FALSE, fig.align='center', fig.width=10, fig.height=6.5}

plot(index(CPIEU),CPIEU$INFLATION,typ='l',xlab='',ylab='', main = "Inflación anual USA vs EU", col="red", ylim = c(-2,5.5))
lines(index(CPI),CPI$INFLATION, col="blue")
legend("topleft", legend=c("EU", "USA"),col=c("red", "blue"), lty=1:2, cex=0.8)


```
